臺灣桃園地方法院刑事判決　　　　　　　100年度訴字第579號
公　訴　人　臺灣桃園地方法院檢察署檢察官
被　　　告　吳宗恒
選任辯護人　何文雄律師
上列被告因違反毒品危害防制條例案件，經檢察官提起公訴（99
年度偵字第29600號），本院判決如下：
    主  文
吳宗恒販賣第三級毒品，處有期徒刑貳年陸月；扣案之行動電話
壹具（內含0000000000號行動電話門號晶片卡壹張）沒收；未扣
案之販賣毒品所得新臺幣肆佰元沒收，如全部或一部不能沒收時
，以其財產抵償之。又販賣第三級毒品，處有期徒刑貳年捌月，
扣案之愷他命拾捌包（含包裝袋拾捌個，驗餘毛重肆拾貳點
伍零陸陸公克）、愷他命壹包（含包裝袋壹個，驗餘毛重零點
零肆柒公克）、行動電話壹具（內含0000000000號行動電話門號
晶片卡壹張）及販賣毒品所得新臺幣肆佰元均沒收。應執行有期
徒刑伍年；扣案之愷他命拾捌包（含包裝袋拾捌個，驗餘毛
重肆拾貳點伍零陸陸公克）、愷他命壹包（含包裝袋壹個，驗餘
毛重零點零肆柒公克）、行動電話壹具（內含0000000000號行
動電話門號晶片卡壹張）及販賣毒品所得新臺幣肆佰元，均沒收
；未扣案之販賣毒品所得新臺幣肆佰元沒收，如全部或一部不能
沒收時，以其財產抵償之。
    事  實
一、吳宗恒明知愷他命係毒品危害防制條例第2 條第2 項第3 款
    所管制之第三級毒品，不得製造、運輸、販賣或轉讓，竟意
    圖營利，基於販賣第三級毒品愷他命之犯意，以其所持用之
    0000000000號行動電話門號作為聯絡工具，分別為下列行為
    ：(一)、於民國99年10月底某日晚上，經梁信傑以持用之0000
    000000號行動電話門號撥打其使用之0000000000號行動電話
    門號聯繫交易愷他命事宜後，旋於99年10月底某日晚上10時
    許，在桃園縣中壢市「凱悅ＫＴＶ」前，以新臺幣（下同）
    400 元之價格，將第三級毒品愷他命1 小包（數量不詳）販
    賣予梁信傑施用，藉此牟取不法利益，並當場收取販賣第三
    級毒品愷他命所得之財物400 元。(二)、於99年11月9 日下午
    2 時30分許，經梁信傑以持用之0000000000號行動電話門號
    撥打其持用之0000000000號行動電話門號聯繫交易愷他命事
    宜後，即於同日下午3 時許，在桃園縣中壢市○○街7號 前
    ，以400 元之價格，將第三級毒品愷他命1 小包（含包裝袋
    毛重0.74公克）販賣予梁信傑施用，藉此牟取不法利益，並
    當場收取販賣第三級毒品愷他命所得之財物400 元。吳宗恒
    與梁信傑甫交易完畢，旋為警在上址查獲，並當場在吳宗恒
    身上扣得愷他命23包（含包裝袋毛重25.64 公克）、分裝袋
    9 個、行動電話2 具（內含0000000000號、0000000000號行
    動電話門號晶片卡各1 張）及現金13,100元；嗣徵得吳宗恒
    同意，至桃園縣中壢市○○街23號6 樓其居所搜索，復扣得
    其所有之愷他命16包（含包裝袋毛重17.23 公克）、分裝袋
    10個、Ｋ盤1 個、愷他命吸食器1 個及現金8,300 元，而查
    悉上情。
二、案經桃園縣政府警察局平鎮分局報告臺灣桃園地方法院檢察
    署檢察官偵查起訴。
    理  由
壹、證據能力部分：
    按被告以外之人於審判外之陳述，雖不符刑事訴訟法第 159
    條之1 至第159 條之4 之規定，而經當事人於審判程序同意
    作為證據，法院審酌該言詞陳述或書面陳述作成時之情況，
    認為適當者，亦得為證據。當事人、代理人或辯護人於法院
    調查證據時，知有刑事訴訟法第159 條第1 項不得為證據之
    情形，而未於言詞辯論終結前聲明異議者，視為有前項之同
    意，刑事訴訟法第159 條之5 定有明文。查本判決所引用以
    下審判外作成之相關供述證據，公訴人、被告吳宗恒及辯護
    人於本院準備程序、審判期日均表示無意見而不予爭執，亦
    未於言詞辯論終結前聲明異議，本院審酌上開證據資料製作
    時之情況，尚無違法取得及證明力明顯過低之瑕疵，認以之
    作為證據應屬適當，而其餘所依憑判斷之非供述證據，本院
    亦查無有何違反法定程序取得之情形，且上開各該證據均經
    本院於審判期日依法進行證據之提示、調查、辯論，被告於
    訴訟上之防禦權，已受保障，故上開證據資料均有證據能力
    。
貳、實體部分：
一、上揭犯罪事實業據被告吳宗恒於本院準備程序及審理時坦承
    不諱（見本院卷第33頁背面、第34頁、第43頁），核與證人
    梁信傑於警詢及偵查中證稱：我於99年10月底某日晚上，以
    我持用之0000000000號行動電話門號，撥打被告所持用之00
    00000000號行動電話門號，被告接聽後問我人在哪裡，我表
    示我在中壢市「凱悅ＫＴＶ」前，他就在同日晚上10時許過
    來，我付400 元向他購買愷他命1 包；之後，於99年11月 9
    日下午2 時30分許，我又同樣以持用之0000000000號行動電
    話門號，撥打被告所持用之0000000000號行動電話門號，被
    告接聽電話後問我人在哪裡，我說我在中原，被告抵達後，
    載我到中壢市○○街7 號前，我就向被告表示我要1 包愷他
    命，並拿出400 元給被告，被告收錢後即交付愷他命1 包給
    我，警方在我身上查獲之2 包愷他命，其中1 包是剛向被告
    購買的，另1 包吸食過的則是之前向被告購買用剩的等情相
    符（見偵查卷第21至22頁、第83頁）。又警員在被告身上及
    其居所共扣得之白色結晶38包（驗前含包裝袋毛重42.52 公
    克，取樣0.0134公克鑑定用罄，驗餘毛重合計42.5066 公克
    ）、白色粉末1 包（驗前含包裝袋毛重0.35公克，取樣0.00
    93公克鑑定用罄，驗餘毛重0.3407公克），經鑑定結果，確
    均含有愷他命成份，有卷附台灣檢驗科技股份有限公司99年
    11年29日出具之編號UL/2010/B0000000號、編號UL/2010/B0
    000000濫用藥物檢驗報告2 份可稽（見偵查卷第97頁、本院
    卷第10頁）。此外，復有桃園縣政府平鎮分局搜索扣押筆錄
    、扣押物品目錄表及現場照片13張在卷可稽（見偵查卷第32
    至35頁、第38頁至41頁、第43頁至45頁、第51 至57 頁），
    足認被告之任意性自白與事實相符，堪以採信。
二、又被告於本院審理中業坦認其係於99年5 月至8 月間某日，
    在桃園縣中壢市「凱悅ＫＴＶ」前，向某真實姓名年籍不詳
    、綽號「阿奇」之成年男子，以1 包380 元之價格購入一批
    愷他命，而後以每包400 元價格再行賣出予梁信傑，兩次都
    是賺取價差20元等語明確（見本院卷第45頁），足認被告出
    售愷他命予梁信傑之目的，確係藉此從中謀得轉售之經濟利
    益，是被告係基於營利之販賣意圖，而出售愷他命兩次予梁
    信傑之事實，允無疑義。綜上所述，本件事證已臻明確，被
    告上開犯行洵堪認定，應予依法論科。
三、核被告先後兩次販賣愷他命予梁信傑之行為，均係犯毒品危
    害防制條例第4 條第3 項之販賣第三級毒品罪。起訴意旨認
    被告於犯罪事實欄一之(一)之所為係犯轉讓第三級毒品罪，尚
    有誤會，惟因起訴之基本社會事實同一，本院自應予以審理
    ，並依法變更起訴法條。另被告持有上開第三級毒品愷他命
    之行為，尚無證據證明其持有純質淨重達20公克以上，自無
    「為販賣之高度行為所吸收，不另論罪」之問題。被告所犯
    上開二罪，犯意各別，行為互殊，應予分論併罰。再被告於
    偵查中業供認：其總共賣兩次毒品給梁信傑，ＫＴＶ那一次
    ，一支Ｋ他命賣出400 元；這一次賣1 包400 元，賺了20元
    。願意自白販賣毒品給梁信傑，兩次都是以400 元賣他等語
    （見偵查卷第76頁、第102 頁），於本院審理時亦坦認於上
    揭時、地共販賣兩次愷他命予梁信傑等情（見本院卷第33頁
    背面、第34頁、第43頁），是其於偵查及審判中均自白上揭
    犯罪事實欄一之(一)、一之(二)之販賣第三級毒品犯行，均應依
    毒品危害防制條例第17條第2 項規定減輕其刑。再按刑法第
    62條所謂自首，係指犯人在其犯罪未發覺前，向該管公務員
    承認犯罪，而接受裁判而言。查被告於99年11月9 日下午 3
    時許，在桃園縣中壢市○○街7 號前為警盤查時，並未向警
    員主動供述販賣毒品之情事，而係經警員詢其將身上物品拿
    出受檢時，始自身穿衣物之口袋中分次拿出愷他命23包，嗣
    經警員詢問梁信傑有無持有違禁物並要求其主動交付，梁信
    傑乃取出向被告購買之愷他命2 包，經警員再度詢問梁信傑
    身上之愷他命是否均係向被告購買，梁信傑方坦承該2 包愷
    他命確係向被告購買等情，業據被告及證人梁信傑證述在卷
    （見偵查卷第11頁、第20頁），是被告所為自與刑法第62條
    規定之自首要件有間，尚不能得自首之寬典，辯護人辯稱被
    告應符合自首規定云云，自屬無據。辯護人雖另稱被告於上
    揭時地販賣愷他命予梁信傑之犯行，二者犯罪時間、地點密
    接，應為接續犯之實質上一罪關係云云。惟被告於上揭時、
    地販賣兩次愷他命予梁信傑之犯行，既係另行起意，且販售
    時間已相隔至少9 日、販售之地點亦有不同，其販毒結果可
    獨立完成意圖營利之目的，先後販賣愷他命予梁信傑之各行
    為間，顯無時間、地點之密接關係，殊難將被告先後兩次販
    賣愷他命之行為，認應評價為一罪，是辯護人此部分辯解，
    亦無可採。爰審酌被告正值青年，不思正途以謀生，明知販
    賣毒品行為乃毒品禍害之源，非僅個人之生命、身體受其侵
    害，社會安樂國家富強之整體法益受損亦不能免，竟仍鋌而
    走險為之，戕害國民身心健康，對社會治安造成危害，惟念
    其所販售毒品之對象單一、數量不多，且犯後已坦認犯行，
    態度良好，併考量其犯罪之動機、目的、手段、犯罪所得之
    利益、生活狀況、智識程度及素行等一切情狀，分別量處如
    主文所示之刑，並定其應執行之刑，以示懲儆。
四、沒收部分：
(一)、按毒品危害防制條例第2 條第2 項規定，毒品依其成癮性、
    濫用性及對社會危害性分為四級，並就製造、運輸、販賣、
    意圖販賣而持有、以非法方法使人施用、引誘他人施用及轉
    讓等不同品項毒品之行為，分別定其處罰。至施用或持有第
    三、四級毒品，因其可罰性較低，故除持有達一定數量外，
    乃予除罪化，僅就施用及持有第一、二級毒品科以刑罰。惟
    鑑於第三、四級毒品均係管制藥品，特於同條例第11條之 1
    明定無正當理由，不得擅自持有；第18條第1 項後段復規定
    查獲之第三、四級毒品，無正當理由而擅自持有者，沒入銷
    燬之。從而，依同條例第18條第1 項後段應沒入銷燬之毒品
    ，專指查獲之施用、持有第三、四級毒品而言；倘係查獲之
    製造、運輸、販賣、意圖販賣而持有、以非法方法使人施用
    、引誘他人施用或轉讓之第三、四級毒品，既屬同條例相關
    法條明文規定處罰之犯罪行為，即非該條項應沒入銷燬之範
    圍。又同條例第19條第1 項所定「供犯罪所用或因犯罪所得
    之物」，係指犯第4 條至第9 條、第12條、第13條或第14條
    第1 項、第2 項之罪所用或所得之物，不包括毒品本身在內
    ，自不得為第三、四級毒品之沒收依據。同條例對於查獲之
    製造、運輸、販賣、意圖販賣而持有、以非法方法使人施用
    、引誘他人施用及轉讓第三、四級毒品之沒收，並無特別規
    定，如其行為已構成犯罪，則該毒品即屬不受法律保護之違
    禁物，應回歸刑法之適用（最高法院95年度台上字第911 號
    判決意旨參照）。又以營利為目的販入毒品，經多次販賣後
    ，持有剩餘毒品被查獲，其各次販賣毒品行為，固應併合處
    罰，惟該持有剩餘毒品之低度行為，應僅為最後一次販賣毒
    品之高度行為所吸收，不另論罪，故就該查獲之剩餘毒品，
    祇能於最後一次之販賣毒品罪宣告沒收銷燬。查本件扣案之
    愷他命38包（驗前含包裝袋毛重42.52 公克，取樣0.0134公
    克鑑定用罄，驗餘毛重合計42.5066 公克）、愷他命1 包（
    驗前含包裝袋毛重0.35公克，取樣0.00 93 公克鑑定用罄，
    驗餘毛重0.3407公克），係屬違禁物，且係被告於99年5 月
    至8 月間，在桃園縣中壢市「凱悅ＫＴＶ」前，向「阿奇」
    購買後，施用不完，欲脫手換取現金，與其販賣予梁信傑之
    兩包毒品係同一批貨一節，業據被告陳述明確（見偵查卷第
    15頁、第67頁、第76頁背面至77頁、第92頁，本院卷第28頁
    背面、第44頁背面），是上開扣案之愷他命顯係被告於犯罪
    事實欄一之(二)之時、地販賣第三級毒品愷他命予梁信傑後之
    剩餘毒品，應依刑法第38條第1 項第1 款規定，於被告就犯
    罪事實欄一之(二)所犯罪名項下宣告沒收。至於鑑驗中所滅失
    之毒品，既已滅失，爰不再諭知沒收。另盛裝上開第三級毒
    品愷他命之包裝袋39個，因扣案之愷他命分係白色晶體、白
    色粉末，縱將之自前開包裝袋中倒出，仍難免有含第三級毒
    品愷他命之晶體或粉末殘留而無法完全與之析離，應整體視
    為第三級毒品，屬違禁物，亦應依刑法第38條第1 項第1 款
    規定予以宣告沒收。
(二)、次按犯毒品危害防制條例第4 條至第9 條、第12條、第13條
    或第14條第1 項、第2 項之罪者，其供犯罪所用或因犯罪所
    得之財物，均沒收之，如全部或一部不能沒收時，追徵其價
    額或以其財產抵償之，毒品危害防制條例第19條第1 項定有
    明文。且其屬於本條所定沒收之標的，如得以直接沒收者，
    不生「追徵其價額」或「以其財產抵償之」問題，須沒收之
    標的全部或一部不能沒收時，始生「追徵其價額」或「以其
    財產抵償之」選項問題。而「追徵其價額」或「以其財產抵
    償之」係屬兩種選項，分別係針對現行貨幣以外之其他財產
    與現行貨幣而言。本規定所稱「追徵其價額」者，係指所沒
    收之物為金錢以外之其他財物而無法沒收時，因其實際價值
    不確定，應追徵其價額，使其繳納與原物相當之價額，並無
    以其財產抵償之問題。倘嗣後追徵其金錢價額，不得結果而
    須以其財產抵償者，要屬行政執行機關依強制執行之法律之
    執行問題，即無不能執行之情形，自毋庸諭知「或以其財產
    抵償之」。如不能沒收之沒收標的為金錢時，因價值確定，
    判決主文直接宣告「以其財產抵償之」即可，不發生追徵價
    額之問題（最高法院99年度第5 次刑事庭會議決議可資參照
    ）。是被告於犯罪事實欄一之(一)之時、地販賣第三級毒品予
    梁信傑所收取之款項400 元，屬被告因犯罪所得之財物，雖
    未扣案，且據被告表明已花用殆盡等語明確（見本院卷第44
    頁），然仍應依毒品危害防制條例第19條第1 項之規定宣告
    沒收，且如全部或一部不能沒收時，亦應以其財產抵償之。
    另扣案之行動電話1 具（內含0000000000號行動電話門號晶
    片卡1 張），係被告所持用，供其與梁信傑聯繫販毒事宜等
    情，業據被告及證人梁信傑陳述明確（見偵查卷第13頁、第
    21至22頁），堪認係被告所有供本件販賣第三級毒品罪所用
    之物；又扣案之現金21,400元中，其中有400 元乃被告於犯
    罪事實欄一之(二)之時、地販賣第三級毒品愷他命予梁信傑後
    ，當場收取之價金，亦據被告及證人梁信傑供明在卷（見偵
    查卷第12頁、第22頁），為犯毒所得款項，屬被告因犯罪所
    得之財物，均應依毒品危害防制條例第19條第1 項之規定宣
    告沒收。
(三)、至於扣案之分裝袋19個、現金21,000元（原為警扣得之現金
    乃21,400元，經扣除前揭所諭知沒收之販毒所得400 元，剩
    餘21,000元）、Ｋ盤1 個、愷他命吸食器1 個及行動電話 1
    具（內含0000000000號行動電話門號晶片卡1 張），依卷存
    證據，經核均難以證明與本件被告販賣第三級毒品之犯行相
    關，又非違禁物，爰不予宣告沒收，附此敘明。
據上論斷，應依刑事訴訟法第299 條第1 項前段、第300 條，毒
品危害防制條例第4 條第3 項、第17條第2 項、第19條第1 項，
刑法第11條前段、第38條第1 項第1 款、第51條第5 款，判決如
主文。
本案經檢察官王貞元到庭執行職務。
中    華    民    國    100   年    10    月    18    日
                  刑事第五庭  審判長法  官  潘政宏
                                    法  官  陳郁融
                                    法  官  劉淑玲
以上正本證明與原本無異。
如不服本判決應於收受判決後10日內向本院提出上訴書狀，並應
敘述具體理由。其未敘述上訴理由者，應於上訴期間屆滿後20日
內向本院補提理由書( 均須按他造當事人之人數附繕本) 「切勿
逕送上級法院」。
                                    書記官  許婉茹
中    華    民    國   100    年    10    月    19    日
附錄本案論罪科刑依據之法條：
毒品危害防制條例第4 條
製造、運輸、販賣第一級毒品者，處死刑或無期徒刑；處無期徒
刑者，得併科新臺幣2 千萬元以下罰金。
製造、運輸、販賣第二級毒品者，處無期徒刑或7 年以上有期徒
刑，得併科新臺幣1 千萬元以下罰金。
製造、運輸、販賣第三級毒品者，處5 年以上有期徒刑，得併科
新臺幣7 百萬元以下罰金。
製造、運輸、販賣第四級毒品者，處3 年以上10年以下有期徒刑
，得併科新臺幣3 百萬元以下罰金。
製造、運輸、販賣專供製造或施用毒品之器具者，處1 年以上 7
年以下有期徒刑，得併科新臺幣1 百萬元以下罰金。
前五項之未遂犯罰之。